最高法院刑事判決　　　　　　　九十四年度台上字第七七七號
　　上　訴　人　甲○○
　　　　　　　　　　　　號
上列上訴人因殺人未遂案件，不服台灣高等法院中華民國九十一
年二月二十六日第二審更審判決（八十九年度上更(一)字第五０九
號，起訴案號：台灣新竹地方法院檢察署八十八年度偵字第一五
二九號），提起上訴，本院判決如下：
    主  文
上訴駁回。
    理  由
按刑事訴訟法第三百七十七條規定：上訴於第三審法院，非以判
決違背法令為理由，不得為之。是提起第三審上訴，應以原判決
違背法令為理由，係屬法定要件。如果上訴理由狀並未依據卷內
訴訟資料，具體指摘原判決不適用何種法則或如何適用不當，或
所指摘原判決違法情事，顯與法律規定得為第三審上訴理由之違
法情形，不相適合時，均應認其上訴為違背法律上之程式，予以
駁回。本件原判決撤銷第一審之科刑判決，改判論上訴人甲○○
以共同殺人未遂罪，處有期徒刑玖年，並諭知可發射子彈具有殺
傷力之改造手槍貳支（槍枝編號為0000000000、00
00000000號）、彈匣肆個、土造具殺傷力之子彈陸顆均
沒收。係依憑上訴人於警詢及檢察官偵查中之部分自白（坦承持
有經查扣其中之彈匣一個，與共犯黃義仁至被害人邱銀田、蔡佩
君夫婦之住宅，由黃義仁持槍挾持蔡佩君上樓，至該宅三樓遇見
邱銀田，黃義仁與邱銀田發生口角後，持槍射擊邱銀田，伊於邱
銀田倒地後先行離去等情不諱）、已定讞之共犯黃義仁（業經本
院另案維持第二審判處無期徒刑之判決確定）於偵查中之供述（
供認持有經扣案之改造手槍、彈匣、子彈等物，於案發當日因不
滿邱銀田欠債未還，乃與上訴人同往邱銀田住宅，二人分持改造
手槍而由伊開槍射擊邱銀田之經過），及證人即被害人蔡佩君、
邱銀田（指陳上訴人夥同黃義仁挾持蔡佩君及由黃義仁開槍射擊
邱銀田，嗣邱銀田經送醫急救，幸免罹難；上訴人於犯罪時步履
穩定、言語清晰等事實）、邱銀田之父邱春吉（證述上訴人離開
犯罪現場時，伊見上訴人走路腳步很穩等情）、警員吳相賓及陳
道明（陳明伊等據報前往查獲上訴人，當場自上訴人身上起出彈
匣一個，當時上訴人雖有酒味，但仍可走路等情形）等人之證言
，暨卷附之新竹市南門綜合醫院出具之邱銀田診斷證明書（記載
邱銀田槍傷直徑約一公分，自後頸穿透耳後及左耳等情），扣案
之槍、彈、彈匣等物經內政部警政署刑事警察局鑑定結果，認均
具有殺傷力，有該局民國八十八年三月三日刑鑑字第一四六五八
號、八十八年十一月十五日刑鑑字第一一二九二四號鑑驗通知書
可稽，並參酌原審法院另案審理共犯黃義仁殺人案件時，會同法
醫師及內政部警政署刑事警察局勘驗現場並進行現場重建，比對
現場遺留之彈著點與現場發現之彈頭、彈殼數目吻合等情，有該
局九十年十月十六日（九十）刑鑑字第一八三五三０號函附卷可
考等證據資料，而為論斷，已敘述其所憑之證據及認定之理由。
而以上訴人事後翻異前詞，否認犯罪，辯稱：案發當日黃義仁並
未交付槍枝予伊，伊未曾持有槍枝或彈匣，被害人蔡佩君並無喪
失行動自由之情事，且伊當時已酒醉，不知黃義仁持槍殺人，絕
無共同殺人之犯意聯絡，況黃義仁已陳明係不小心觸及板機而走
火，並無殺害邱銀田之故意，伊自無成立共同殺人未遂罪之餘地
；又伊於警詢時曾受刑求，致為不實之自白等語，為卸責之詞，
不足採取，亦已依憑調查證據之結果，在理由內詳加指駁。從形
式上觀察，原判決並無認定事實不憑證據或採證違反法則之違法
情形存在。上訴意旨略稱：(1)上訴人於案發時確已酒醉，此由被
害人蔡佩君於檢察官偵查時陳明上訴人當時「連走路都不穩」，
可得證明，原判決竟採用蔡佩君嗣後於法院審理時改稱：上訴人
當時「行動很穩，不會顛顛倒倒，而且講話流利順暢」等證言，
認上訴人於案發時精神狀況良好，而未說明蔡佩君偵查中之相關
陳述不可採取之理由，且未送請精神醫學專門機構鑑定上訴人有
無因飲酒而精神耗弱之情形，顯有採證違背法則及未盡調查職責
之違誤。(2)原判決認定上訴人於案發時持有改造手槍一支，嗣於
黃義仁射擊邱銀田後，將該槍交還黃義仁，並先行離去，旋為警
查獲而經警在上訴人身上扣得彈匣一個等情，然上訴人茍將槍枝
交還黃義仁，自無取出彈匣，而單獨將彈匣攜離之理。原判決未
詳加究明，其事實之認定顯違經驗法則。(3)原判決引用共犯黃義
仁殺人案件之另案卷證資料，資為不利於上訴人之證據，然未調
取該案卷宗，僅對上訴人提示該案之判決書，其調查證據之程序
於法有違。又上訴人既已酒醉，不可能與黃義仁有共同犯罪之謀
議，原審未詳加調查事實之真相，遽行判決，難昭折服等語。惟
查：(1)同一證人前後供述之證言彼此不能相容時，則採信該證人
之部分證言時，當然排除其他部分之證言，此為法院取捨證據之
當然結果。本件原判決採信證人蔡佩君、邱春吉、吳相賓等人證
詞相符部分，並參酌上訴人於檢察官訊問時，猶能明確記述案發
之經過，因認上訴人於案發當時之精神狀況並無異常等情，業於
理由內論述甚明（見原判決第六十五至六十六頁，理由二(九)7.(2)
Ｂ），雖漏未說明證人蔡佩君另為上訴人犯罪時「連走路都不穩
」之供述，何以不足採取之理由，然因於判決之本旨不生影響，
自與判決不載理由之違法情形並不相當，不得據為第三審上訴之
合法理由。又刑法第十九條第二項係規定精神耗弱人之行為，得
減輕其刑，而非必應減輕。是其是否減輕，自屬法官自由裁量之
職權。上訴人飲酒縱達於精神耗弱之程度，原審依法既得不予減
輕其刑，則未對上訴人飲酒有無達於精神耗弱之程度實施鑑定，
因於判決結果無所影響，不生判決違背法令之問題。執此指摘，
亦非適法之第三審上訴理由。(2)依原判決事實欄之記載及理由欄
之論述，上訴人係於與黃義仁同往被害人邱銀田住宅途中，先取
得彈匣一個而予持有（該彈匣嗣經警於查獲上訴人時，自上訴人
身上起出）；嗣於抵達被害人住宅後，黃義仁復交付內含彈匣之
改造手槍一支予上訴人持有，迨黃義仁開槍射擊被害人邱銀田後
，上訴人再將其持有之該內含彈匣之改造手槍交還黃義仁，並先
行離去等情甚明，上訴意旨謂：原判決既認定上訴人於離開被害
人住宅前已先將持有之改造手槍交還黃義仁，則上訴人自無單獨
取出槍內彈匣，攜離案發現場而被查獲之理云云，顯非依據卷內
訴訟資料執為指摘之合法第三審上訴理由。(3)原審於審判期日業
經調取該院八十九年度上重訴字第二七號黃義仁殺人案卷，並於
審判期日對上訴人提示相關之卷證資料及告以要旨，有原審刑事
案件審理單及九十一年二月五日審判筆錄可按，要無上訴意旨所
指僅以提示他案判決書，取代證據調查之訴訟程序違法情形，亦
不得據以提起第三審上訴。其餘上訴意旨，經核係置原判決所為
明白論斷於不顧，仍持已為原判決指駁之陳詞再事爭辯，及對於
事實審法院取捨證據與自由判斷證據證明力之職權行使，徒以自
己之說詞，泛指其為違法，並未就原判決究竟如何違背經驗或論
理等證據法則，依據卷內訴訟資料具體指明，難認已符合首揭法
定之第三審上訴要件。其上訴違背法律上之程式，應予駁回。
據上論結，應依刑事訴訟法第三百九十五條前段，判決如主文。
中　　華　　民　　國　九十四　年　　二　　月　　十八　日
                      最高法院刑事第八庭
                          審判長法官  林　增　福
                                法官  邵　燕　玲
                                法官  張　清　埤
                                法官  陳　朱　貴
                                法官  郭　毓　洲
      本件正本證明與原本無異
                                      書  記  官
中　　華　　民　　國　九十四　年　　二　　月　二十二  日
                                                 Ｒ
